臺灣士林地方法院民事判決　　　　　　 95年度勞簡上字第8號
上　訴　人　乙○○
被　上訴人　甲○○
訴訟代理人　李保祿律師
複　代理人　鄭錦堂律師
上列當事人間請求給付薪資等事件，上訴人對於中華民國95年2
月27日本院士林簡易庭94年度士勞簡字第20號第一審判決提起上
訴，被上訴人並為訴之減縮，本院於民國96年8 月2 日言詞辯論
終結，判決如下：
    主      文
上訴駁回。
第二審訴訟費用新台幣玖仟肆佰貳拾元，由被上訴人負擔新台幣
貳仟玖佰零貳元，餘新台幣陸仟伍佰壹拾捌元由上訴人負擔。
    事實及理由
壹、程序部分
    按在第二審為訴之變更或追加，非經他造同意，不得為之，
    但擴張或減縮應受判決事項之聲明者，不在此限，此觀民事
    訴訟法第446 條第1 項、第255 條第1 項第3 款、第436 條
    之1 第3 項之規定自明。本件被上訴人於原審原請求上訴人
    給付新台幣（下同）570,382 元，及自起訴狀繕本送達翌日
    起至清償日止按年息5%計算之利息，嗣於上訴人不服提起上
    訴後，被上訴人於本院就本金部分變更其請求為394,666 元
    （本院卷第103 頁），經核應屬減縮應受判決事項之聲明，
    揆諸前揭法條規定，被上訴人上開訴之減縮，應可准許，合
    先敘明。
貳、實體部分
一、被上訴人起訴主張：上訴人於民國94年4 月17日聘僱被上訴
    人擔任德安耳鼻喉科診所（下稱德安診所）之負責醫師，每
    月薪資197,333 元，負責執行醫療診斷及行政事務，上訴人
    則為該診所實際負責人，掌理診所相關財務，雙方並簽有聯
    合診所協議書1 份為憑。然被上訴人於任職後，發現診所之
    經營方式有異，且積欠大量藥品款項，遂於94年6 月29日與
    上訴人簽訂終止契約書，約定原聯合診所協議書之效力於94
    年6 月27日終止，且上訴人同意於領得健保局核撥德安診所
    94 年5月份之健保費665,300 元時，由雙方會同領取，並給
    付積欠被上訴人之薪資197,333 元，及清償積欠久裕、信東
    、裕利等公司之貨款，又如一方違約，經他方催告仍不履行
    ，應就未履約之金額，賠償他方一倍金額之違約金。嗣健保
    局於94年8 月3 日核撥德安診所94年5 月份之健保費共計
    559,606 元至德安診所之帳戶，經被上訴人多次通知上訴人
    攜診所存摺及大章會同領款，上訴人均未能提出，嗣被上訴
    人於94年8 月26日委託律師去函催告3 日內會同領款，上訴
    人雖表示願於同年9 月1 日會同領款，然該日適逢颱風日休
    假，兩造遂改約於同年9 月9 日辦理，惟是日上訴人指派之
    代理人前來後，仍表示德安診所之存摺已質押予訴外人王月
    容，且訴外人王月容不願將存摺無條件交出，致兩造無法會
    同領款。其後被上訴人又於同年9 月19日、9 月30日委託律
    師以存證信函催告上訴人於3 日內會同領取上開健保費，並
    辦理終止契約書約定之事項，惟上訴人仍未於期限內會同領
    款，亦未支付上訴人薪資及清償廠商貨款，顯已違反終止契
    約書第3 條、第4 條之約定，爰依聯合診所協議書有關薪資
    之協議及終止契約書第3 條之約定，請求上訴人給付薪資
    197,333 元，另依終止契約書第7 條之約定，請求上訴人給
    付違約金197,333 元及其遲延利息等語。並聲明：(一)上訴人
    應給付被上訴人394,666 元，及自起訴狀繕本送達翌日起至
    清償日止按年息5%計算之利息。(二)願供擔保，請准宣告假執
    行。
二、上訴人則以：(一)其雖將存摺質押予訴外人王月容，然領款時
    僅需上訴人及被上訴人本人攜帶印章到場即可，並不一定需
    攜帶存摺，故被上訴人稱係因無存摺而無法領款，並非事實
    。(二)其曾於94年9 月1 日、9 月9 日、9 月25日與被上訴人
    相約至銀行會同領款，但被上訴人均未依約前往，且訴外人
    王月容亦有攜帶存摺到場，係因被上訴人無法與訴外人王月
    容協商和解，訴外人王月容始不願交出存摺，並非上訴人違
    約等語，資為抗辯。
三、被上訴人於原審原請求上訴人給付被上訴人570,382 元及自
    起訴狀繕本送達翌日起至清償日止按年息5%計算之利息，嗣
    於本院減縮應受判決事項之聲明為上訴人應給付被上訴人
    394,666 元及自起訴狀繕本送達翌日起至清償日止按年息5%
    計算之利息，原審就上開請求為被上訴人全部勝訴之判決，
    並依職權宣告假執行，上訴人不服提起上訴，並聲明：(一)原
    判決除減縮部分外廢棄。(二)被上訴人於第一審之訴及假執行
    之聲請均駁回。被上訴人則聲明：駁回上訴。
四、兩造不爭執之事實：
  (一)上訴人於94年4 月17日聘僱被上訴人為德安耳鼻喉科診所之
    負責醫師，並執行醫療診斷及行政事務，上訴人則為該診所
    實際負責人，掌理診所相關財務，雙方訂有原證一聯合診所
    協議書為憑。
  (二)兩造於94年6 月29日簽訂原證四終止契約書，約定(1)原聯合
    診所協議書之效力於94年6 月27日終止，(2)上訴人同意於領
    得健保局核撥德安診所94年5 月份之健保費665,300 元時，
    由雙方會同領取，並給付積欠被上訴人之薪資197,333 元。
    (3)上訴人同意在領得德安診所94年5 月份健保費後，由雙方
    會同領取，並以現金給付積欠久裕、信東、裕利公司之貨款
    ；另未付杏輝、華興、中化、藤澤、應傑等公司之貨款，上
    訴人同意於領得德安診所94年6 月份健保費後，由雙方會同
    領取後以現金付清。(4)如一方違約，經他方催告仍不履行，
    應就未履約之金額，賠償他方一倍金額之違約金。
  (三)健保局於94年8 月3 日核撥德安耳鼻喉科診所94年5 月份之
    健保費559,606 元至臺北富邦銀行內湖分行「德安耳鼻喉科
    診所甲○○」之帳戶內。又該帳戶之小章由被上訴人保管、
    大章及存摺由上訴人保管，但上訴人將該存摺交予訴外人王
    月容。
  (四)兩造曾於94年9 月1 日相約至銀行領款，但因颱風停止上班
    而無法領取。又另約定於94年9 月9 日會同領款，但因上訴
    人將上開銀行存摺交予訴外人王月容，而訴外人王月容不願
    意無條件提出該存摺供兩造領款，故當日兩造並未至銀行領
    款。
  (五)被上訴人曾於94年9 月19日、94年9 月30日委託律師以存證
    信函催告上訴人於3 日內會同領取上開健保費，並辦理終止
    契約書約定之事項，上訴人有收受上開存證信函，但迄今均
    未能提出存摺會同領款，亦未給付被上訴人薪資197,333 元
    。
五、本件經依民事訴訟法第270 條之1 第1 項第3 款規定，整理
    並協議簡化爭點後，兩造同意協議簡化後之爭點為：健保局
    於94年8 月3 日核撥德安耳鼻喉科診所94年5 月份之健保費
    559,606 元後，上訴人有無不會同領款，且不給付薪資之違
    約情事？被上訴人依終止契約書第7 條之約定，請求上訴人
    給付相當於1 倍薪資197,333 元之違約金，有無理由？（本
    院卷第128 、129 頁）茲就上開爭點，析述本院得心證之理
    由如下：
  (一)查兩造於94年6 月29日簽訂之終止契約書第3 、4 條中，明
    定上訴人於領得健保局核發德安診所94年5 月份健保費時，
    應由雙方會同領取，並由上訴人支付被上訴人薪資197,333
    元，及以現金支付積欠久裕、信東、裕利等公司之貨款，此
    有被上訴人提出之終止契約書1 件在卷可憑（原審卷第19頁
    ），且為兩造所不爭執，則上訴人自有依上開約定與被上訴
    人共同領取健保費，並給付被上訴人薪資及廠商貨款之義務
    ，先予敘明。
  (二)再查，健保局業於94年8 月3 日將德安診所94年5 月份之健
    保費559,606 元匯至台北富邦銀行內湖分行「德安耳鼻喉科
    診所甲○○」之帳戶內，此有健保局台北分局96年4 月10日
    健保北費二字第0960015429號函所附明細表在卷可稽（本院
    卷第95頁），而欲領取上開款項，需憑帳戶存摺及原留印鑑
    ，始得辦理，亦據台北富邦銀行內湖分行以96年3 月27日北
    富銀內湖字第9660008100號函回覆明確（本院卷第87頁），
    故所謂「會同領款」，除上訴人需親自或委派代理人與被上
    訴人共同至銀行外，更需攜帶由上訴人保管之帳戶存摺及診
    所印章，方屬依債之本旨完成會同領款之義務，其理至明，
    上訴人辯稱僅需本人到場即可領款云云，顯不可採。
  (三)又被上訴人主張兩造曾於94年9 月1 日相約領款，但因颱風
    停止上班而無法領取，嗣再約定於94年9 月9 日會同領款，
    惟當日上訴人指派之代理人表示業將帳戶存摺交予訴外人王
    月容，故無法提出存摺會同領款，嗣被上訴人又於94年9 月
    19日、94年9 月30日委託律師以存證信函催告上訴人於3日
    內會同領取上開健保費，並辦理終止契約書約定之事項，然
    上訴人收受後並未依限提出存摺會同領款，亦未給付被上訴
    人薪資及廠商貨款等情，均為上訴人所不爭執，自堪認上訴
    人有未依約會同領款及給付薪資、貨款之違約情事。至上訴
    人雖辯稱訴外人王月容曾於94年9 月9 日、9 月25日攜帶存
    摺到場，係因被上訴人無法與之協商和解，訴外人王月容始
    不願交出存摺云云，然上訴人既為負責保管存摺之一方，且
    同意與被上訴人會同領款，自有提出存摺以完成領款手續之
    義務，尚不得以其與訴外人王月容間之債務問題作為解免責
    任之藉口，且被上訴人亦無與訴外人王月容協商和解之義務
    ，自不能將上訴人無法提出存摺之違約情事歸責於被上訴人
    ，是上訴人以前開事由，辯稱其並無違約云云，亦無可採。
  (四)末查，系爭終止契約書第7 條明定：「如一方違約，經他方
    催告仍不履行，應就未履約之金額，賠償他方一倍金額之違
    約金。」，此觀卷附終止契約書之內容甚明（原審卷第19頁
    ）。又本件上訴人並未依該終止契約書第3 條、第4 條之約
    定，會同被上訴人領取德安診所94年5 月份之健保費，及給
    付被上訴人薪資及給付廠商貨款，且經被上訴人催告，仍未
    履行等情，前已詳述，顯屬違約。又被上訴人因上訴人前述
    違約情事，除受有薪資部分之利息損失及提起本件訴訟花費
    之律師費用損害外，並因未取得貨款之廠商對其提起給付貨
    款之訴，而另行支出律師費用共計20萬元等情，業據被上訴
    人提出收據5 紙為證（本院卷第138-146 頁），故本院審酌
    系爭終止契約書之訂立目的、上訴人違約情形、被上訴人所
    受實際損害，及社會經濟狀況、兩造身分地位等各項情況，
    認兩造約定之1 倍違約金尚屬適當，並無過高情事，被上訴
    人依約請求上訴人給付違約金197,333 元，自堪准許。
六、綜上所述，被上訴人請求上訴人給付薪資197,333 元及違約
    金197,333 元共計394,666 元，及自起訴狀繕本送達翌日即
    94年11月8 日起至清償日止按年息5%計算之利息，為有理由
    ，應予准許。原審為被上訴人勝訴判決，並依職權宣告假執
    行，於法並無不合，上訴意旨求予廢棄改判，為無理由，應
    駁回其上訴。
七、本件第二審訴訟費用額確定為9,420 元，並應由被上訴人負
    擔減縮部分之訴訟費用2,902 元，其餘6,518 元則由上訴人
    負擔，爰併諭知如主文第2 項所示。
八、本件判決基礎已臻明確，兩造其餘攻防方法及訴訟資料經本
    院斟酌後，核與判決結果不生影響，故不另一一論述，併此
    敘明。
九、據上論結，本件上訴為無理由，依民事訴訟法第436 條之1
    第3 項、第449 條第1 項、第78條、第87條第1 項，判決如
    主文。
中　　華　　民　　國　　96　　年　　8 　　月　　16　　日
                  民事第一庭  審判長法  官  黃小瑩
                                    法  官  陳靜芬
                                    法  官  馬傲霜
以上正本證明與原本無異。
本判決不得上訴。
中　　華　　民　　國　　96　　年　　8 　　月　　24　　日
                                    書記官　許秋莉
